臺灣高雄地方法院民事判決　　　　　　　100年度訴字第807號
原　　　告　洪清平
訴訟代理人　馬興平律師
被　　　告　陳清利
上列當事人間償還合夥事務費用事件，經本院於民國100 年5 月
19日言詞辯論終結，判決如下：
    主      文
原告之訴及假執行之聲請均駁回。
訴訟費用由原告負擔。
    事實及理由
一、原告主張：兩造於民國96年間約定，由伊提供「滿鎰昇號」
    漁船（下稱系爭漁船），由被告擔任系爭漁船船長，合夥經
    營漁船捕撈業務，並由兩造各按每人50％之比例分擔漁船出
    海進行捕撈作業所需各項費用，如有獲利亦由兩造按每人50
    ％之比例分受之，於漁船每趟出海捕撈返港後，即結算成本
    及獲利，並分配利潤（下稱系爭合夥契約）。又被告自98年
    11月起至99年2 月止出海進行捕撈作業期間，伊已先行墊支
    作業費用新台幣（下同）5,135,605 元，而上開期間漁穫出
    售所得僅3,699,893 元，尚不足清償伊已墊付之漁船作業費
    ，是就此部分虧損1,435,712 元應由兩造按每人1/2 之比例
    分擔之，經與被告先行墊支之業務費用65,930元之1/2 互為
    抵銷後，被告尚應返還伊漁船作業費685,391 元（計算式：
    ｛（5,135,605-3,699,893）÷2｝-｛65,930÷2｝＝
    685,391）。為此爰依民法第678條規定，提起本件訴訟等語
    。並聲明：(一)被告應給付原告685,391元，及自99年12 月31
    日起至清償日止按年息5％計算之利息。(二)願供擔保，請准
    宣告假執行。
二、被告則以：伊受僱於原告擔任系爭漁船船長，雙方約定被告
    薪資為漁獲出售所得扣除成本後之1/2 ，故兩造並無系爭合
    夥契約存在。再者，系爭漁船出海各項作業費用均須經伊簽
    認，始為真正，惟原告主張之各項費用均未經伊簽認，尚難
    認屬真實，應由原告提出原始憑證以資證明等語，資為抗辯
    。並聲明：原告之訴駁回。
三、兩造不爭執之事項：
  (一)原告提供系爭漁船，由被告擔任船長，出海進行補漁作業。
  (二)被告自98年11月起至99年2 月止駕駛系爭漁船出海進行捕撈
    作業期間之漁獲出售所得為3,699,893元。
  (三)系爭漁船設籍地在高雄。
四、本件之爭點：
  (一)兩造有無系爭合夥契約存在？
  (二)原告自98年11月起至99年2 月止先行墊支之作業費用為若干
    ？
  (三)原告依民法第678 條規定，請求被告償還前項費用，有無理
    由？數額若干？
五、本院之判斷：
    按民事訴訟法係由原告主張權利者，應先由原告負舉證之責
    ，若原告先不能舉證，以證實自己主張之事實為真實，則被
    告就其抗辯事實，即令不能舉證，或其所舉證據尚有疵累，
    亦應駁回原告之請求；又主張法律關係存在之當事人，須就
    該法律關係發生所須具備之特別要件，負舉證之責任。最高
    法院17年上字第917 號、48年台上字第887 號著有判例可資
    參照。本件原告雖主張：兩造約定由伊提供系爭漁船，被告
    擔任系爭漁船船長，合夥經營漁船捕撈業務，並各按1/2 比
    例分擔盈虧，而被告自98年11月起至99年2 月止出海進行捕
    撈作業期間，伊已先行墊支作業費用5,135,605 元，扣除漁
    穫出售所得僅3,699,893 元，所餘虧損1,435,712 元應由兩
    造按每人1/2 之比例分擔云云，並提出支出明細、支出及收
    入計算表、流水帳等件為證（見本院卷第9-10、14、49-77
    頁），惟為被告所否認。經查，觀之上開支出明細、支出及
    收入計算表、流水帳等，其上係就款項之名目及金額而為記
    載，尚無從據此認定兩造間存有合夥關係。又該等帳目係由
    原告自行製作，被告並未在其上簽認，此為原告所不否認，
    亦難憑此遽認原告確有該等款項之支出。從而，原告依合夥
    之法律關係，請求被告給付685,391 元，及自99年12月31日
    起至清償日止按年息5 ％計算之利息，洵屬無據，應予駁回
    。原告之訴既經駁回，其假執行之聲請已失所附麗，應併駁
    回之。
六、結論：本件原告之訴，為無理由，依民事訴訟法第78條之規
    定，判決如主文。
中    華    民    國   100    年    5     月    31    日
                    民事鳳山分庭法  官  何悅芳
以上正本係照原本作成。
如對本判決上訴，須於判決送達後20日內向本院提出上訴狀。如
委任律師提起上訴者，應一併繳納上訴審裁判費。
中    華    民    國   100    年    5     月    31    日
                                書記官  陳俐嫺